臺灣臺南地方法院臺南簡易庭民事判決
109年度南簡字第1584號
原      告  何榮華  
被      告  臺南市西區合作社

清  算  人  謝以涵律師
上列當事人間請求清償借款事件，經本院於民國110年1月26日言
詞辯論終結，判決如下：
    主    文
原告之訴駁回。
訴訟費用由原告負擔。 
    事實及理由
一、按言詞辯論期日，當事人之一造不到場者，得依到場當事人
    之聲請，由其一造辯論而為判決。當事人之不到場，可認為
    係因天災或其他正當理由者，法院應以裁定駁回前條聲請，
    並延展辯論期日，民事訴訟法第385條第1項前段、第386條
    第2款定有明文。又審判長以職權所定之言詞辯論期日，非
    有重大理由法院不得變更或延展之，故當事人已受合法之通
    知後，雖聲請延展期日，然未經法院裁定准許前，仍須於原
    定日期到場，否則即為遲誤，法院自得許到場之當事人一造
    辯論而為判決。是當事人、訴訟代理人因請假或赴大陸地區
    洽事不能於言詞辯論期日到場者，如無可認為有不能委任訴
    訟代理人或複代理人到場之情形，即非屬不可避之事故，自
    非民事訴訟法第386條第2款所謂因正當理由而不到場（最高
    法院94年度台上字第1300號判決意旨參照）。經查，本件原
    告經合法通知，未於言詞辯論期日到場，雖於言詞辯論終結
    後具狀聲請本院再開辯論，其理由略以：本院命其於民國11
    0年1月26日開庭時提出借據及他項權利正本，然法務部行政
    執行署臺南分署（下稱臺南分署）於110年1月27日甫發還上
    開書證，且原告曾於110年1月22日具狀請假，以及原告未對
    被告所提書狀表示意見為理由，向本院聲請再開辯論云云，
    然原告於110年1月22日所提出之民事請假聲請狀，並未附具
    有何因天災或其他正當理由無法到庭之證據以為釋明，且無
    不能委任訴訟代理人到場之情形，本院更未裁定准許展延期
    日，至原告所稱本院命其於110年1月26日開庭時應提出借據
    及他項權利正本，而臺南分署係於同年月27日甫發還上開書
    證等語，均係證據調查範疇，非屬不能到場之正當事由。因
    此，原告未於言詞辯論期日到場，難認其之不到場具備正當
    理由，且核無民事訴訟法第386條其他各款所列情形，爰依
    被告之聲請，由其一造辯論而為判決。
二、原告主張：訴外人王梅明於52年10月5日向臺灣銀行臺南分
    行借款新臺幣（下同）40萬元，雙方定有「定期質押放款借
    據」（下稱系爭借據，並稱系爭債權）及「不動產抵押契據
    」（下稱系爭抵押契據），並由訴外人王紫薇提供坐落臺南
    市○○區○○段0000○0000地號土地，權利範圍均為7400分之488
    4之兩筆土地（重測前為臺南市○區○段00○00○00○000地號，
    下合稱系爭2筆土地），設定最高限額抵押權200萬元以為擔
    保。王紫薇於53年12月15日將系爭2筆土地以買賣為原因移
    轉登記予被告，被告為系爭2筆土地之所有權人，依系爭抵
    押契據第13條約定，契據效力及於擔保品受讓人，是系爭借
    據效力及於被告。臺灣銀行嗣於62年4月30日將上開債權及
    抵押權讓與第三人李榮祥、柯泗濱、鄭天賜、何振興（下稱
    李榮祥等4人），李榮祥等4人復於71年2月8日將系爭債權及
    抵押權一併讓與原告。系爭借據第3條約定系爭債權之利息
    ，並有約定複利，原告自可依民法第207條第2項規定請求複
    利。另依系爭抵押契據之約定，原告得請求拍賣系爭2筆土
    地，拍賣之金額，原告於200萬元抵押權範圍內有優先權，
    逾200萬元部分，原告僅無優先受償權。且依系爭抵押契據
    第7條第2項之約定，擔保物提供人之擔保範圍，是以擔保處
    分之金額來負清償範圍，若清償範圍逾越最高抵押權限額，
    被告仍需負責，如此與系爭抵押契據第7條第2項後段約定「
    如有不足當由立據人及保證人負責補償」才能互相配合。為
    此，依系爭借據及系爭抵押契據之約定，提起本訴。並聲明
    ：被告應給付原告40萬元，及自53年8月5日起至清償日止，
    按每千元每月利息11.7元計算，並將未付之利息逕行滾入本
    金，遲延利息按月息1分1厘7毫計算。
三、被告則以：被告僅為擔保品提供人，依法僅需負擔物上保證
    人責任，原告所稱之借貸債務與被告無關，且原告所提之證
    據，無法證明被告應負連帶保證人之人保責任；又系爭2筆
    土地均已拍賣完畢，被告聽聞臺南分署已將擔保價額420萬
    元分配給原告，原告起訴請求被告清償借款，顯無理由等語
    ，以為抗辯。並聲明：原告之訴駁回。
四、得心證之理由：
  ㈠原告主張王梅明於52年10月5日向臺灣銀行借款40萬元，並由
    王紫薇提供系爭2筆土地設定最高限額抵押權200萬元予臺灣
    銀行；王紫薇於53年12月15日將系爭2筆土地出售登記予被
    告，被告為系爭2筆土地之所有權人。臺灣銀行嗣將系爭債
    權讓與李榮祥等4人，李榮祥等4人復於71年2月8日將系爭債
    權讓與原告等情，業據提出系爭借據、系爭抵押契據、他項
    權利移轉契約、系爭2筆土地第一類謄本等件為證（調字卷
    第17-43頁），自堪信此部分主張為真實。
  ㈡至原告另主張被告為擔保品提供人王紫薇之受讓人，依系爭
    抵押契據第7條第2項後段所約定保證人之範圍，應認有包括
    物上保證人即被告，被告應就系爭債權負返還之責云云，則
    為被告所否認，並以前詞置辯。經查：
　  ⒈按「物保」係指由債務人或第三人以提供一定之財產如房
      屋土地來作為擔保，一般而言，物通常可以經過鑑價，估
      算出一定之價值，因此，債務人或第三人係僅在其所提供
      之該物價值範圍內，對債權人負清償責任，債權人不得對
      物上保證人之其他財產為求償，物上保證人所負者係為一
      種「有限責任」；而「人保」則係以「人的信用」作為擔
      保，惟因「人的信用」通常沒有辦法量化成一個具體的價
      值，所以相對於物保之有限責任，保證人在債務人無法清
      償債務時，便必須負全部的責任，亦即其對債務人之債務
      等於是負擔無限責任，兩者間並不相同。　
 　 ⒉本院審酌原告所提出之系爭借據，其上明確記載王紫薇為
      「質押標的物提供人」，而系爭抵押契據上，亦列載王紫
      薇為「擔保品提供人」，此外，系爭借據、系爭抵押契據
      上，另列記載連帶保證人為郭順治、郭金塗，王紫薇並非
      連帶保證人（人保），因此，王紫薇僅係以其提供之不動
      產負物上保證責任，並非系爭債權之連帶保證人，至為明
      確。債權人於主債務人王梅明不履行清償借款債務責任時
      ，僅得於取得拍賣抵押物裁定後，就系爭2筆土地實行最
      高限額抵押權求償，並無從請求抵押物提供人應另負擔所
      謂「保證人（人保）」之責任。從而，被告雖為擔保品提
      供人王紫薇之受讓人，亦無庸因此負保證人責任，堪可認
      定。
　  ⒊至系爭抵押契據第3條固記載「負完全責任」、第7 條第2 
      項記載「如有不足當由立據人及保證人負責補償」等語，
      惟由系爭借據同時列有人保（郭金塗、郭順治）及物保提
      供人（王紫薇）觀之，其所稱之立據人當指借款人即債務
      人（王梅明），所稱之保證人當指連帶保證人（郭金塗、
      郭順治），而非指物上保證人，應無疑義。
  ㈢依上所述，原告主張被告為擔保品提供人王紫薇之受讓人，
    應依系爭借據、系爭抵押契據，就系爭債權負保證人之返還
    責任，洵非有據。
五、綜上，原告依系爭借據、系爭抵押契據，請求被告給付40萬
    元，及自53年8月5日起至清償日止，按每千元每月利息11.7
    元計算，並將未付之利息逕行滾入本金，遲延利息按月息1
    分1厘7毫計算，為無理由，應予駁回。
六、訴訟費用負擔之依據：民事訴訟法第78條。 
中　　華　　民　　國　 110　　年　　 1　　月　　29　　日
                    臺南簡易庭  法  官  張家瑛
上為正本係照原本作成。
如不服本判決，應於送達後廿日內，向本院提出上訴狀並表明上
訴理由，如於本判決宣示後送達前提起上訴者，應於判決送達後
廿日內補提上訴理由書（須附繕本）。
中　　華　　民　　國　　110 　年　　1 　　月　　29　　日
                                書記官  陳雅婷